臺灣高等法院臺中分院刑事判決　　　　96年度上訴字第1248號
上　訴　人　臺灣彰化地方法院檢察署檢察官
上　訴　人
即　被　告　乙○○
上列上訴人因被告偽造文書等案件，不服臺灣彰化地方法院96年
度訴字第299 號，中華民國96年4 月4 日第一審判決（起訴案號
：臺灣彰化地方法院檢察署95年度偵字第7975號），提起上訴，
本院判決如下：
    主  文
原判決撤銷。
乙○○行使偽造私文書，足以生損害於他人，處有期徒刑陸月，
減為有期徒刑月，如易科罰金，以銀元佰元即新臺幣玖佰元
折算壹日。扣案之天堂帳號持有支配權轉讓同意書上偽造之「陳
健生」署名壹枚沒收。
    事  實
一、乙○○於民國（下同）95年1 、2 月至同年4 月中旬間某日
    ，在遊戲橘子數位科技股份有限公司（下稱遊戲橘子公司）
    「天堂」線上網路遊戲中，向角色名稱為「徐若暄」者購得
    原屬吳俊銘所有之「天堂」網路遊戲帳號0000000000號（上
    開帳號係吳俊銘於95年1、2月間，以新臺幣（下同）8, 000
    元之價格出售予「徐若暄」使用）後，竟意圖為自己不法之
    所有，於95年4月16日或17日之某時，利用不詳IP位置之電
    腦連結至遊戲橘子公司所維護之「天堂」線上網路遊戲，並
    在上開網路遊戲角色交談中，冒用「陳健生」之名義向居住
    在彰化縣福興鄉○○村○○街75之2號，並在上址上網與其
    交談之甲○○稱將出售上開「天堂」遊戲帳號00000000 00
    號。嗣甲○○表示願以7,000元之價格購買該帳號，並於95
    年4月19日下午，多次以所有之門號0000000000號行動電話
    與乙○○申請使用之門號0000000000號行動電話聯絡，洽談
    購買上開遊戲帳號之交易事宜，且依約於同日下午稍晚，前
    往國道1號高速公路岡山交流道下，與騎乘車牌號碼CS2-921
    號機車前來之乙○○見面。雙方共同前往位於高雄縣岡山鎮
    ○○○路咖啡店後，由甲○○依乙○○所告知之舊密碼上線
    更新前開遊戲帳號密碼，乙○○則交付先前雙方約定之吳俊
    銘身分證正面影本與甲○○，並佯稱吳俊銘身分證反面影本
    遺失，且將返家拿取亦屬原先約定契約範圍內之個人身分證
    件，以供甲○○核對、確保交易安全云云，致甲○○信以為
    真，當場交付現金7,000元與乙○○，而乙○○並偽造天堂
    帳號持有支配權轉讓同意書1紙，於其上冒名偽簽「陳健生
    」之署名1枚（聲請簡易判決處刑書誤載為2枚），交付予甲
    ○○而行使之，足以生損害於甲○○及「陳健生」。其後，
    乙○○搭載甲○○行經高雄縣某民宅前時，向甲○○訛稱為
    避免家人知悉伊涉足網路遊戲，請甲○○先行下車，以便伊
    獨自1人入內拿取個人身分證件以供核對，致甲○○誤信而
    依指示下車後，乙○○旋加速騎乘上揭機車離去，且隨即在
    高雄縣之某便利商店，透過傳真吳俊銘身分證正反面影本至
    遊戲橘子公司之方式，再度修改上開已出售與甲○○之遊戲
    帳號密碼，導致甲○○於同日晚上10時30分許，上網連結至
    「天堂」網路遊戲網站後，因密碼已遭乙○○變更、無法使
    用，而受有其購得之上開遊戲帳號無法使用之損害。
二、案經甲○○訴由彰化縣警察局鹿港分局報請臺灣彰化地方法
    院檢察署檢察官偵查起訴。
    理  由
一、按被告以外之人於審判外之陳述，雖不符合刑事訴訟法第
    159 條之1 至第159 條之4 規定，而經當事人於審判程序同
    意作為證據，法院審酌該言詞陳述或書面陳述作成時之情況
    ，認為適當者，亦得為證據；又當事人、代理人或辯護人於
    法院調查證據時，知有第159 條第1 項不得為證據之情形，
    而未於言詞辯論終結前聲明異議者，視為有前項之同意，刑
    事訴訟法第159 條之5 分別定有明文。查本案告訴人甲○○
    、證人吳俊銘於警詢、偵查中所為之陳述及本案以下引用之
    非供述證據均屬被告以外之人於審判外之陳述，惟公訴人及
    被告就前開審判外之陳述，於本院審理中均不爭執其證據能
    力，且經本院於審理時當庭提示而為合法之調查，公訴人、
    被告亦未於言詞辯論終結前聲明異議，本院審酌前開證據作
    成或取得之狀況，並無非法或不當取證之情事，且亦無顯不
    可信之情況，故認為適當而均得以作為證據，是前開證據依
    刑事訴訟法第159條之5規定，有證據能力，先予敘明。
二、上開事實，業據被告於原審及本院坦認不諱（見原審卷第25
    、32-34頁、本院卷第30頁背面、第40-42頁），核與告訴人
    即證人甲○○及吳俊銘於警詢、偵訊中所為之證述大致相符
    （見臺灣彰化地方法院檢察署95年度偵字第7975號卷第3-10
    、32、33頁），並有被告所有之門號0000000000號通聯查詢
    單、天堂帳號持有支配權轉讓同意書、「天堂」遊戲帳號
    0000000000號變更紀錄等件在卷可佐（見臺灣彰化地方法院
    檢察署95年度偵字第7975號卷第11-17頁，臺灣彰化地方法
    院簡易庭95年度彰簡字第1193號卷第10-13頁）。足認被告
    之自白與事實相符，本件事證已臻明確，被告犯行洵堪認定
    ，應予依法論科。
三、查被告乙○○行為後，刑法業於94年2 月2 日修正公布，並
    於95年7 月1 日施行。按行為後法律有變更者，適用行為時
    之法律，但行為後之法律有利於行為人者，適用最有利於行
    為人之法律，現行刑法第2 條第1 項訂有明文。此條規定乃
    與刑法第1 條罪刑法定主義契合，而貫徹法律禁止溯及既往
    原則，係規範行為後法律變更所生新舊法律比較適用之準據
    法，是刑法第2 條本身雖經修正，但刑法第2 條既屬適用法
    律之準據法，本身尚無比較新舊法之問題，應一律適用裁判
    時之現行刑法第2 條規定以決定適用之刑罰法律，先予辨明
    。又以本次刑法修正之比較新舊法，應就罪刑有關之共犯、
    未遂犯、牽連犯、連續犯、結合犯，以及累犯加重、自首減
    輕暨其他法定加減原因（如身分加減）與加減例等一切情形
    ，綜其全部罪刑之結果而為比較，最高法院95年5 月23日95
    年度第8 次刑庭會議決議可資參照。茲就本案有關之新舊法
    比較部分，臚列如下：
（一）修正後刑法第33條第5 款規定「罰金：新臺幣1,000 元以
      上，以100 元計算之。」，與修正前刑法第33條第5 款規
      定「罰金：1 元以上。」不同。比較新舊法結果，以舊法
      較有利於行為人，新法並無對被告較為有利之情形，故依
      刑法第2 條第1 項前段規定，本案關於刑法第339 條之法
      定刑罰金部分，自應適用行為時之法律即修正前刑法第33
      條第5 款規定決定其罰金部分之法定刑。
（二）刑法第339 條第1 項詐欺取財罪之法定刑得科或併科銀元
      一千元以下罰金，然被告行為後，於95年6 月14日增訂之
      刑法施行法第1 條之1 規定：「中華民國94年1 月7 日刑
      法修正施行後，刑法分則編所定罰金之貨幣單位為新臺幣
      。94年1 月7 日刑法修正時，刑法分則編未修正之條文定
      有罰金者，自94年1 月7 日刑法修正施行後，就其所定數
      額提高為30倍。但72年6 月26日至94年1 月7 日新增或修
      正之條文，就其所定數額提高為3 倍。」，且94年2 月2
      日公布，95年7 月1 日施行之刑法第33條第5 款修正為：
      「主刑之種類如下：．．．五、罰金：新臺幣1 千元以上
      ，以百元計算之。」，是依修正後之法律，刑法第339 條
      第1 項詐欺取財罪所得科處之罰金刑最高為新臺幣3 萬元
      、最低為新臺幣1 千元；而被告行為時適用之罰金罰鍰提
      高標準條例第1 條前段規定：「依法律應處罰金、罰鍰者
      ，就其原定數額得提高為2 倍至10倍。但法律已依一定比
      率規定罰金或罰鍰之數額或倍數者，依其規定。」、現行
      法規所定貨幣單位折算新臺幣條例第2 條規定：「現行法
      規所定金額之貨幣單位為圓、銀元或元者，以新臺幣之3
      倍折算之。」，及修正前刑法第33條第5 款規定: 「主刑
      之種類如下：．．．五、罰金：1 元以上。」，是依行為
      時之法律，刑法第339 條第1 項詐欺取財罪所得科處之罰
      金刑最高為新臺幣3 萬元、最低為新臺幣30元。因此，比
      較上述修正前、後之刑罰法律，自以被告行為時之舊法即
      依修正前刑法第33條第5 款，並配合罰金罰鍰提高標準條
      例第1 條前段為法條適用之依據，較有利於被告。
（三）刑法第55條後段關於牽連犯之規定業已刪除，是被告犯後
      法律已有變更，而本案被告於舊法時期所犯之行使偽造私
      文書、詐欺取財罪，依新法應各別多次論斷之結果（即數
      罪併罰），其刑度顯較修正前應依刑法第55條後段之規定
      以從一重之處斷結果為重，經比較新舊法結果，應依刑法
      第2條第1項之規定，適用有利於被告之法律，即適用被告
      行為時之修正前刑法第55條牽連犯之規定從一重處斷。
（四）綜上被告全部罪刑之結果而為新、舊法比較，揆諸前揭最
      高法院決議及刑法第2條第1項所定之「從舊從輕」原則，
      適用被告行為時法律，對被告較為有利，自應適用修正前
      之刑法規定。
（五）刑法第41條亦經修正，修正後之該條規定為：「犯最重本
      刑為5年以下有期徒刑以下之刑之罪，而受6個月以下有期
      徒刑或拘役之宣告者，得以新臺幣1千元、2千元或3千元
      折算一日，易科罰金。但確因不執行所宣告之刑，難收矯
      正之效，或難以維持法秩序者，不在此限。前項規定於數
      罪併罰，其應執行之刑未逾6月者，亦適用之」。修正前
      之該條規定則為：「犯最重本刑為5年以下有期徒刑以下
      之刑之罪，而受6個月以下有期徒刑或拘役之宣告，因身
      體、教育、職業、家庭之關係或其他正當事由，執行顯有
      困難者，得以1元以上3 元以下折算一日，易科罰金。但
      確因不執行所宣告之刑，難收矯正之效，或難以維持法秩
      序者，不在此限。併合處罰之數罪，均有前項情形，其應
      執行之刑逾6月者，亦同」。且被告行為後，罰金罰鍰提
      高標準條例第2條業已刪除，而刑法第41條第1項前段關於
      易科罰金之折算標準已由舊法之銀元1百元、2百元、3百
      元修正為新台幣1千元、2千元、3千元，因屬科刑規範事
      項之變更，其折算標準為裁判時所應諭知，自有就新舊法
      規定比較之必要。本件之折算標準，經比較新舊法結果，
      以被告行為時之舊法較為有利於被告，是依刑法第2條第1
      項前段之規定，應適用被告行為時之舊法即依修正前刑法
      第41條第1項前段、修正前罰金罰鍰提高標準條例第2條之
      規定，就宣告刑、執行刑均諭知以銀元3百元即新台幣9百
      元折算1日為易科罰金之折算標準。
四、核被告乙○○所為，係犯刑法第216 條、第210 條之行使偽
    造私文書、同法第339 條第1 項之詐欺取財罪。又被告偽造
    署押之行為，為偽造上開天堂帳號持有支配權轉讓同意書私
    文書之部分行為，而偽造上開私文書之低度行為，則為行使
    上開偽造私文書之高度行為所吸收，均不另論罪。復其所犯
    行使偽造私文書罪、詐欺取財罪2罪間，有牽連關係，應依
    修正前刑法第55條之規定，從一較重之行使偽造私文書罪處
    斷。原審對被告論罪科刑，固非無見，惟查中華民國96 年
    犯罪減刑條例業已於96年7月4日公布，於96年7月16日施行
    ，依該條例第2條規定，犯罪在民國96年4月24日以前者，除
    該條例另有規定外，應予以減刑，本案被告犯罪時間為95
    年1、2月至4月中旬間某日，有該條例之適用，被告所犯刑
    法216條、第210條之行使偽造私文書罪，合於減刑條件；被
    告所犯刑法第339條第1項之詐欺取財罪，雖為該條例第3條
    所列罪名，惟宣告刑在1年6月以下，亦合於減刑條件，是依
    該條例第2條第1項第3款規定，應予減其刑期2分之1，原審
    未及審酌，即有未合。又按量刑輕重係屬事實審法院得依職
    權自由裁量之事項，苟已斟酌刑法第57條各款所列情狀而未
    逾越法定刑度，不得遽指為違法，最高法院著有72年度台上
    字第6696號、75年度台上字第7033號判例足資參照。且在同
    一犯罪事實與情節，如別無其他加重或減輕之原因，下級審
    量定之刑，亦無過重或失輕之不當情形，則上級審法院對下
    級審法院之職權行使，原則上應予尊重，最高法院亦著有85
    年度台上字第2446號裁判意旨足參。本院核原審判決認事用
    法，並無違誤，量刑堪稱妥適，被告上訴請求從輕量刑，檢
    察官上訴請求從重量刑，並無理由，應予駁回。惟原判決既
    有上開可議之處，自應由本院將原判決撤銷改判。爰審酌被
    告之品行、犯罪之動機、目的、方法、手段、所得利益，暨
    對被害人即告訴人甲○○造成之金錢、心理損害，及考量被
    告坦承犯行，於本院已與被害人達成和解等一切情狀，量處
    如有期徒刑6月，並依中華民國96年罪犯減刑條例第2條第1
    項第3款減為有期徒刑3月，並諭知易科罰金之折算標準，以
    示懲儆。
五、末查附卷之前揭天堂帳號持有支配權轉讓同意書1 紙，係被
    告所偽造，但已交付與告訴人甲○○等節，此據被告於原審
    審理中供承明確（見原審卷第33頁），是所有權已屬告訴人
    所有，亦非違禁物，不得依刑法第38條第1項各款之規定宣
    告沒收；惟上開天堂帳號持有支配權轉讓同意書上之偽造「
    陳健生」署名1枚，係被告所偽簽，業經被告於原審審理中
    供述在卷（見原審卷第33頁），應依刑法第219條宣告沒收
    ；上開天堂帳號持有支配權轉讓同意書上方，被告所書寫之
    乙方立約人姓名，並非被告表示本人簽名之意思所書立，尚
    不生偽造署押問題（最高法院70年臺上字第2480號判例意旨
    參照），爰不宣告沒收。至沒收、追徵、追繳不在減刑範圍
    以內，應照原判決執行（司法院院字第2787號（五）解釋參
    照），併此敘明。
據上論斷，應依刑事訴訟法第369 條第1 項前段、第364 條、第
299 條第1 項前段，刑法第2 條第1 項前段、第216 條、第210
條、第339 條第1 項、第219 條，修正前刑法第55條、第41條第
1 項前段，罰金罰鍰提高標準條例第1 條前段，修正前罰金罰鍰
提高標準條例第2 條，現行法規所定貨幣單位折算新台幣條例第
2條，中華民國96年罪犯減刑條例第2條第1項第3款、第7條，判
決如主文。
本案經檢察官丙○○到庭執行職務。
中　　華　　民　　國　　96　　年　　7 　　月　　31　　日
            刑事第七庭    審判長法　官  林  榮  龍
                                法　官  鄭  永  玉
                                法　官  張  惠  立
上列正本證明與原本無異。
如不服本判決應於收受送達後十日內向本院提出上訴書狀，其未
敘述上訴之理由者並得於提起上訴後十日內向本院補提理由書 (
均須按他造當事人之人數附繕本)。
                                書記官  林  育  德
中　　華　　民　　國　　96　　年　　8 　　月　　1 　　日
附錄：本案論罪科刑法條全文
中華民國刑法第210條
偽造、變造私文書，足以生損害於公眾或他人者，處5 年以下有
期徒刑。
中華民國刑法第216條
行使第210 條至第215 條之文書者，依偽造、變造文書或登載不
實事項或使登載不實事項之規定處斷。
中華民國刑法第339條第1項
意圖為自己或第三人不法之所有，以詐術使人將本人或第三人之
物交付者，處5 年以下有期徒刑、拘役或科或併科1,000 元以下
罰金。
中華民國刑法第219條
偽造之印章、印文或署押，不問屬於犯人與否，沒收之。
